---
title: "O R Básico"
data: "2018-04-15"
---

Antes de utilizarmos o R para análise de dados, precisamos estabelecer alguns conceitos básicos.

Tópicos da Aula:

- O R como calculadora

- Salvar valores em objetos

- Tipos de variáveis.

Extra


## Primeiros Passos

### O R como Calculadora

Para realizar operações matemáticas

```{r, eval = F}
1 + 1 #soma

6 - 2 #subtração

2 * 3 #multiplicação

20 / 5 #divisão

2 ^ 2 #potenciação

sqrt(4) #radiciação
```

Bem simples, não? Mas e se você quiser salvar os resutados para depois?

### Atribuindo valor a objetos

Caso você queira salvar resultados dentro do ambiente do R, precisamos atribuir os valores a objetos. Para isso utilizaremos o símbulo `<-`. `<-` é uma função que atribui o valor à direita ao nome escrita à esqueda. Se isso pareceu confuso, não se preocupe, os exemplos deixaram a questão mais clara.

Vamos, a princípio, salvar os resultados dos exercícios anteriores em variáveis "a", "b", "c", "d", "e" e "f".

```{r}
a <- 1 + 1 

b <- 6 - 2 

c <- 2 * 3 

d <- 20 / 5 

e <- 2 ^ 2 

f <- sqrt(4) 
```

Experimente, agora, digitar apenas "a" no seu console e veja o que acontece.

```{r}
a
```

Faça isso com os outros objetos.

Agora que sabemos como criar objetos, podemos utilizar esse objetos para realizar operações matemáticas, isto é, caso você queira saber qual a soma de `a` com `b`, basta digitar `a + b`.

Experimente realizar isso com outros objetos, porém tente imaginar o resultado antes de executar o código.

### Textos no R

A operação com textos é um pouco diferente. No R, utilizamos aspas duplas ("") ou aspas simples ('') para demarcar um texto.

```{r}
#Bom Exemplo

"Hello World!"

#Mao Exemplo

Hellor World!
```

No primeiro caso, o uso das asplas ao redor do texto "Hello World!" cria um objeto de texto no ambiente do R. No segundo caso, a falta das aspas faz com que o R não entenda o que você está pedindo e retorne uma mensagem de erro. É possível realizar algumas operações com esses tipos de variáveis, mas não trabalhremos com esse assunto hoje. Por enquanto, apenas saiba que para guardar um texto é preciso utilizar aspas.

### Breve Introdução a Operações Booleanas

Outro tópico básico de progrmação são as __operações booleanas__. Basicamente elas permitem testar se uma determinada afirmação é verdadeira (`TRUE`) ou falsa (`FALSE`). Para isso, utilizaremos alguns símbulos representados na tabela a seguir.

| Operador       | Símbolo |
| -------------- |:-------:| 
| Igual          | ==      |
| Diferente      | !=      |
| Maior          | >       |
| Maior ou igual | >=      |
| Menor          | <       |
| Menor ou igual | <=      |

Portanto, para perguntar para o R se 1 é maior do que 0, utilizaremos a seguinte sintaze `1 > 0`. Observe os comandos abaixo e, antes de pedir para que o R realize as operações, tente imaginar o resultado.

```{r, eval = F}
1 > 0

2 < 0

10 >= 10

5 <= 4

2 == 1

1 != 0
```

Em primeiro lugar, repare na respostas fornecida pelo R. Nos casos que em que a afirmação é verdadeira, ele retorna `TRUE`. Já, quando ela é falsa, recebemos um `FALSE`.

Provavelmente você achou essas operações bem simples. Porém, podemos uní-las por meio de dois símbulos: o `&` e o `|`. `&` deve ser lido como "e". 

Sabendo disso, podemos perguntar se 4 é maior do que 3 __e__ 2 é menor do que (`4 > 3 & 2 < 5`). Nesse caso, a resposta é veridadeiro. Essa operação retornará verdadeiro apenas se as duas condições retornarem verdadeiro, ou seja, se uma delas for falsa, a operação inteira é falsa.

A operação "ou" realizada por meio do `|` é menos restritiva. Para ela, basta que uma das operações seja verdadeira para que a resposta seja verdadeira.

Quebre um pouco a acabeça e tente imaginar o resultado dessas operações. Lembre-se de sempre utilizar parênteses. Isso facilita a leitura e evita erros.

```{r, eval = F}
(1 == 2) & (2 > 5)

(2 > 1 | 3 == 2) & 5 != 4
```


## Tipos de Variáveis

Sabemos como realizar algumas operações matemáticas com números, mas como o R trabalha com textos? Não só textos, mas existem outros tipos de variáveis no R?

Para os nossos fins, vamos entender que o R possui 

1. Double e Integer: são as nossas variáveis numéricas.

2. Character: variáveis de texto.

3. Logical:

### Double e Integer

### Character

### Logical

## Estrutura de Dados

No R, nossas variáveis são podem ser salvas em diferentes estruturas de dados. 


## Exercício
